臺灣臺南地方法院民事判決　　　　　　　 94年度訴字第645號
原　　　告　乙○○
　　　　　　　　　　　樓之3
訴訟代理人　王永春律師
複　代理人　莊美玉律師
被　　　告　甲○○
上列當事人間請求返還借款等事件，經本院於民國94年9月28日
言詞辯論終結，判決如下：
      主      文
原告之訴及假執行之聲請均駁回。
訴訟費用由原告負擔。
      事實及理由
一、按訴狀送達後，原告不得將原訴變更或追加他訴，但被告同
    意者，不在此限。被告於訴之變更或追加無異議，而為本案
    之言詞辯論者，視為同意變更或追加，民事訴訟法第255條
    第1項第1款、第2項定有明文。本件原告於起訴時原依消費
    借貸之法律關係，請求被告給付新台幣（下同）4,788,614
    元，及自起訴狀繕本送達之翌日起至清償日止，按年息百分
    之五計算之利息；嗣原告於起訴狀繕本送達後，於民國94年
    9月28日言詞辯論時，當庭追加本於不當得利之法律關係，
    請求上開本金及利息，被告於訴之追加無異議，而為本案之
    言詞辯論，核與民事訴訟法第255條第1項第1款、第2項規定
    ，尚無不合，應予准許，合先敘明。
二、原告主張：兩造原係夫妻關係，自民國87年結婚以來，被告
    以開設公司為理由，陸陸續續向原告借得款項4,788,614元
    。原告已於94年4月21日以台北市北門郵局第1631號存證信
    函，限被告於該存證信函收到31日返還前開借款，被告於94
    年4月22日收到該存證信函，惟被告迄今仍未返還。為此，
    爰依消費借貸及不當得利之法律關係提起本件訴訟。並聲明
    ：被告應給付原告4,788,614元，及自起訴狀繕本送達之翌
    日起至清償日止，按年息百分之五計算之利息；原告願供擔
    保請准宣告假執行。
三、被告則以：夫妻之間的錢本來就共通使用，伊沒有向原告借
    錢。伊書寫切結書，只是答應要幫忙原告還錢而已云云，資
    為抗辯。並聲明：原告之訴駁回。
四、按請求履行債務之訴，除被告自認原告所主張債權發生原因
    之事實外，應先由原告就其主張此項事實，負舉證之責任，
    必須證明其為真實後，被告於其抗辯事實，始應負證明之責
    任，此為舉證責任分擔之原則（最高法院43年台上字第377
    號判例意旨參照）。本件原告主張被告向其借用系爭款項之
    事實，既為被告所否認，依舉證責任分配之原則，應由原告
    就此利己事實，先負舉證之責任，倘不能證明時，則被告就
    其抗辯之事實，即毋庸舉證。原告主張被告向其借款4,788,
     614元之有利證據如下：被告書立之切結書、萬泰商業銀行
    台南分行、華南商業銀行赤崁分行函各1份，及證人丙○○
    、楊王阿勤之證詞，惟查，
（一）原告所提出被告書立之切結書僅記載「．．．任何負債要
      甲○○自行負責付錢．．．」，上開記載最多僅能解釋為
      被告承諾其自己及原告所負之債務，被告願意負責清償，
      尚難據上開記載認定被告有向原告借錢。
（二）證人丙○○於本院審理時固證稱：（乙○○、甲○○有無
      至匯豐銀行辦理貸款？）93年8、9月間他們二人一起去我
      們銀行辦理貸款，借款人是原告，連帶保證人是被告，辦
      理房貸借2,000,000元左右，辦理信用貸款是500,000元左
      右，2,000,000元是代償他們之前欠別家銀行的錢，500,0
      00元是他們領走的，是匯入原告的帳戶等語（本院94年9
      月14日言詞辯論筆錄），然依證人丙○○之上開證詞並無
      法證明原告有交付該500,000元予被告及被告曾向原告借
      款500,000元。
（三）被告對原告於93年6月7日存入被告華南商業銀行赤崁分行
      帳戶50,000元，同年6月11日存入2筆各50,000元，93年11
      月12日存入被告萬泰商業銀行台南分行帳戶2筆各50,000
      元，及證人楊王阿勤（原告之母）於本院審理時證稱：（
      被告是否有跟你借錢？）有，89年1月14日借150,000元，
      當時是兩造一起回家叫我去向農會借錢，說是要買車做生
      意，我就把錢交給他們二人，93年8月3日乙○○又回來跟
      我拿150,000元去存到甲○○的帳戶等語，固不爭執，惟
      以：夫妻之間的錢本來就共通使用，伊沒有向原告借錢云
      云置辯。經查，原告固有存入被告上開銀行帳戶共250,00
      0元並向其母楊王阿勤借款300,000元交予被告，惟該交款
      之事實並無法證明原告係以借貸之合意將該款項交給被告
      。按兩造係夫妻關係，夫妻之間互相交付款項，有可能是
      出於贈與之意思而交付，亦有可能係為分擔家庭生活費用
      而交付，或如原告所言係出於借貸之意思而交付，或出於
      其他原因而交付，尚難僅以原告有存入被告上開銀行帳戶
      共250,000元並向其母楊王阿勤借款300,000元交予被告，
      即認原告係出於借貸之合意交付該款項。此外，原告復未
      提出其他證據證明原告係出於借貸之合意交付上開550,00
      0元，則原告主張被告有向其借貸該550,000元，即不足採
      。
（四）按依不當得利之法則請求返還不當得利，以無法律上之原
      因而受利益，致他人受有損害為其要件。查被告對原告有
      存入被告上開銀行帳戶250,000元並向楊王阿勤借款300,0
      00元交予被告，固不爭執，惟兩造係夫妻關係，原告可能
      係出於借貸、贈與、支付家庭生活費用之意思，或出於其
      他原因而交付上開款項，已如上述，亦即原告係基於特定
      原因而交付上開款項，原告主張被告收受上開款項並無法
      律上原因，係與一般社會常態不符之變態事實，原告就該
      變態事實自應負舉證責任，惟查，原告就被告收受上開款
      項並無法律上原因之事實，並無法舉證以實其說，則其上
      開主張，自不足採。
（五）原告就被告係基於借貸之合意而收受上開款項，或無法律
      上原因而收受上開款項之事實，應先負舉證責任，而原告
      就上開事實均無法舉證以實其說，業如前述，揆諸上開說
      明，被告就其抗辯原告係出贈與之意思而交付上開款項之
      事實，即毋庸舉證。
（六）原告主張被告向其借款4,788, 614元，惟原告除提出上開
      證據證明其曾交付被告1,050,000元（本院認依證人丙○
      ○之證詞並無法證明原告有交付上開500,000元予被告）
      外，就其餘3,738,614元，原告並未提出任何證據證明其
      曾交付被告，則原告主張其有交付該3,738,614元予被告
      ，自難採信。
五、綜上所述，原告僅能證明其曾交付550,000元予被告，而就
    該已交付之550,000元，原告又無法證明其係出於借貸之合
    意而交付，或無法律上原因而交付，則原告本於消費借貸或
    不當得利之法律關係，請求被告給付4,788,614元，及自起
    訴狀繕本送達之翌日起至清償日止，按年息百分之五計算之
    利息，為無理由，應予駁回。原告之訴既經駁回，其假執行
    之聲請亦失所依附，應併予駁回。
六、訴訟費用負擔之依據：民事訴訟法第78條。
中　　華　　民　　國　　94 　　年　  10  　月    5    日
                  民事第五庭    法　官　蘇正賢
以上正本係照原本作成
如對本判決上訴，須於判決送達後20日內向本院提出上訴狀
中　　華　　民　　國　　94 　　年　  10  　月    5    日
                                書記官　陳美萍
